【裁判字號】    91,交聲,1738
【裁判日期】    920318
【裁判案由】    違反道路交通管理處罰條例聲明異議
【裁判全文】
臺灣臺北地方法院交通事件裁定                  九十一年度交聲字第一七三八號
    異議人即
    受處分人  甲○○
右列受處分人因違反道路交通管理處罰條例案件，對於臺北市交通事件裁決所中華民
國九十一年十二月十四日所為之處分（原處分案號：北市裁三字第駕裁二二－ＡＢＸ
三七五八八八號），聲明異議，本院裁定如左：
    主      文
原處分撤銷。
甲○○不罰。
    理      由
一、按法院受理交通事件，準用刑事訴訟法之規定，道路交通管理處罰條例第八十九
    條前段定有明文，是最高法院七十六年台上字第四九八六號判例「認定犯罪事實
    所憑之證據，雖不以直接證據為限，間接證據亦包括在內，然而無論直接證據或
    間接證據，其為訴訟上之證明，須於通常一般之人均不致有所懷疑，而得確信其
    為真實之程度者，始得據為有罪之認定，倘其證明尚未達到此一程度，而有合理
    之懷疑存在而無從使事實審法院得有罪之確信時，即應由法院為諭知被告無罪之
    判決。」所揭示刑事訴訟法上法院認定事實之最重要原則之一－即認定被告有罪
    ，就該有罪事實不能有任何之合理懷疑存在（beyond the reasonable doubt ）
    之原則於法院審理行為人違反道路交通管理處罰條例案件時，當有其適用，易言
    之，法院於審理行為人違反道路交通管理處罰條例案件，當踐行完畢調查證據之
    程序後，為事實之認定時，如就原處分機關所認定之行為人違規之事實仍有合理
    之訴訟上懷疑，而無法百分之百確信行為人確有該當於道路交通管理處罰條例各
    該處罰條文之構成要件事實時，此際即應依訴訟上之待證事實「倘有懷疑，則從
    被告之利益作解釋」（in dubi opro reo）之證據法則，作對受處分人有利之認
    定。
二、本件原處分機關認異議人即受處分人甲○○所有之車號ＤＬＭ－四二九號輕型機
    車，於民國九十一年九月五日十七時十五分許，在台北市○○路二九八巷口處，
    經台北市政府警察局內湖分局員警詹木林舉發駕車行經有燈光號誌管制之交岔路
    口闖紅燈及拒絕停車接受稽查而逃逸違規案，依違反道路交通管理處罰條例第五
    十三條及第六十條第一項之規定，處罰鍰共新台幣四千八百元，另依同條例第六
    十三條第一項第一款規定，並記違規點數四點。
三、訊據受處分人堅決否認有任何違反道路交通管理處罰條例規定之行為，辯稱：警
    方所述的違規，並無拍照舉證﹔且受處分人在明日世界電腦公司南京門市上班，
    上班時間為十點至二十一點，營業時間不得外出，公司之出勤卡能證明其不在場
    ﹔又受處分人所有之上開輕型機車為八十四年份的七年破舊機車，如何能紅燈右
    轉減速後，從右路肩的執勤員警面前攔車未停而加速逃逸等云云。經查：受處分
    人確於九十一年九月五日八時五十分至二十三時四分在其任職之公司內工作，有
    其庭呈之出勤卡影本一紙在卷可稽，故其不可能於上開時地有右述違規行為﹔且
    舉發單位並無採證照片足以證明受處分人有上開違規行為，則本院在有合理懷疑
    之情況，自難徒憑上開舉發單，遽認受處分人即有上開違規行為。此外復查亦無
    採證照片等其他積極證據足資證明受處分人有原處分機關所認定之上開違規行為
    ，自應作對受處分人有利之認定，原處分機關不察，遽對受處分人為上開裁決，
    即難認為允當，應認受處分人之異議為有理由，自應由本院將原處分撤銷，改諭
    知受處分人不罰，以資適法。
四、據上論斷，應依道路交通案件處理辦法第二十條前段，裁定如主文。
中      華      民      國    九十二    年      三      月   十八     日
                                    臺灣臺北地方法院交通法庭
                                        法  官  曾  正  龍
右正本證明與原本無異。
如不服本裁定，應於裁定送達後五日內，向本院提出抗告狀。
                                        書記官  彭  自  青
中      華      民      國    九十二    年      三      月   十八  日


司法院資訊處製作；財團法人民間司法改革基金會備份。
